臺灣基隆地方法院基隆簡易庭小額民事判決
109年度基小字第3402號
原      告  第一產物保險股份有限公司

法定代理人  李正漢  
訴訟代理人  陳鏡威  
被      告  楊麒龍  

上列當事人間損害賠償事件，本院於民國110年3月17日言詞辯論
終結，判決如下：
    主  文
被告應給付原告新臺幣玖仟貳佰壹拾陸元，及自民國一○九年十
二月六日起至清償日止，按週年利率百分之五計算之利息。
原告其餘之訴駁回。
訴訟費用新臺幣壹仟元，由被告負擔新臺幣肆佰柒拾元，餘由原
告負擔。
本判決第一項得假執行。
    事實及理由
一、本件被告經合法通知，未於言詞辯論期日到場，查無民事訴
    訟法第386條所列各款情事，爰依原告聲請由其一造辯論而
    為判決。
二、原告起訴主張：原告承保訴外人王家和所有之車牌號碼000-
    0000號自用小客車（下稱系爭車輛），訴外人王家和於108
    年3月6日下午5時許駕駛系爭車輛行經基隆市八堵火車站前
    之八堵路段，適逢被告駕駛車牌號碼000-000號普通重型機
    車行經該處，因被告有變換車道未讓直行車先行及未依標線
    指示行駛並超速等違規事由，而撞擊系爭車輛致生損害，經
    送廠修理後，其修復費用為17,392元（含板金：1,800元、
    塗裝：6,408元、材料：9,184元）。原告已依保險契約如數
    給付被保險人，依法取得代位求償權，原告自得向被告求償
    。為此，依侵權行為及保險代位之法律關係，提起本件訴訟
    ，並聲明：被告應給付原告17,392元及自起訴狀繕本送達被
    告之翌日起至清償日止，按年息5%計算之利息。
三、被告未於言詞辯論期日到場，亦未提出書狀作何聲明或陳述
    。
四、本院得心證之理由：
　㈠按因故意或過失，不法侵害他人之權利者，負損害賠償責任
    ；汽車、機車或其他非依軌道行駛之動力車輛，在使用中加
    損害於他人者，駕駛人應賠償因此所生之損害，民法第 184
    條第1項前段、第191條之2前段分別有明文。又被保險人因
    保險人應負保險責任之損失發生，而對於第三人有損失賠償
    請求權者，保險人得於給付賠償金額後代位行使被保險人對
    第三人之請求權，但其所請求之數額，以不逾賠償金額為限
    ，保險法第53條第1項亦有明定。次按物被毀損時，被害人
    除得依民法第196條請求賠償外，並不排除民法第213條至第
    215條之適用。依民法第196條請求賠償物被毀損所減少之價
    額，得以修復費用為估定之標準，但以必要者為限（例如：
    修理材料以新品換舊品，應予折舊）。被害人如能證明其物
    因毀損所減少之價額，超過必要之修復費用時，就其差額，
    仍得請求賠償，此有最高法院77年度第9次民事庭會議決議
    可資參照。
　㈡原告主張被告駕駛車號000-000號普通重型機車，於108年3月
    6日下午5時許，行經基隆市暖暖區八堵路八堵火車站前處，
    與系爭車輛發生碰撞，致系爭車輛受損，及原告已依約賠付
    上揭金額而修復系爭車輛等事實，業據原告提出第一產物保
    險股份有限公司汽車保險計算書(任意)、電子發票證明聯、
    基隆市警察局道路交通事故當事人登記聯單影本、基隆市警
    察局道路交通事故初步分析研判表、系爭車輛行車執照影本
    、三和汽車股份有限公司三和汐止廠估價單、車損照片、第
    一產物保險股份有限公司汽車保險理賠申請書、汽車險賠款
    同意書等件影本為證，且經本院依職權向基隆市警察局調閱
    本件道路交通事故相關資料（見該局109年11月13日基警交
    字第1090048422號函暨其附件，含道路交通事故現場圖、道
    路交通事故調查報告表㈠、㈡、道路交通事故當事人酒精測定
    紀錄表、道路交通事故肇事人自首情形紀錄表、道路交通事
    故初步分析研判表、照片17張、監視器光碟1片等）在卷可
    稽，堪信為真。
　㈢按雙邊禁止變換車道線，為雙白實線，禁止變換車道線，用
    以禁止行車變換車道；汽車在同向2車道以上之道路變換車
    道時，應讓直行車先行，並注意安全距離，行車速度，依速
    限標誌或標線之規定，無速限標誌或標線者，應依下列規定
    ：行車時速不得超過50公里，道路交通標誌標線號誌設置
    規則第167條第2項中段、第1項前段、道路交通安全規則第9
    8條第1項第6款、第93條第1項第1款前段分別定有明文。經
    查，本件道路交通事故之發生，係因被告有變換車道未讓直
    行車先行、未依標線指示行駛（跨越雙邊禁止變換車道線）
    及超速等違規事實而肇致，有基隆市警察局道路交通事故初
    步分析研判表在卷可佐，且與道路交通事故現場圖所示相關
    車輛行車軌跡所示情形及警方到場處理時所拍攝之照片相符
    ，應可認定；從而堪認被告係有過失，是被告對系爭車輛所
    受損害自應負侵權行為損害賠償責任。而原告既已依保險契
    約給付系爭車輛之修復費用修復系爭車輛，自得依保險法第
    53條規定代位行使對被告之損害賠償請求權。
　㈣原告主張其所支付之系爭車輛受損之修復費用為17,392元（
    板金1,800元、塗裝6,408元、材料9,184元），業經提出電
    子發票證明聯、三和汽車股份有限公司三和汐止廠估價單等
    件為證，核其修復內容與卷內車損照片所示並無不合，堪認
    上開修復項目所需之費用，均屬本件事故之必要修復費用無
    訛。
　㈤再查系爭車輛於103年5月出廠（見系爭車輛之行車執照影本
    ，因不知其確切之出廠日期，推定系爭車輛為103年5月15日
    出廠，而以103年5月15日為計算折舊之基準），至事故發生
    即受損之108年3月6日止，依營利事業所得稅查核準則第95
    條第6款規定：「固定資產提列折舊採用定率遞減法者，以1
    年為計算單位，其使用期間未滿1年者，按實際使用之月數
    相當於全年之比例計算之，不滿1月者，以月計」之方法計
    算結果，使用之時間應以4年10月計，其車輛及附加零件已
    有折舊，應將折舊部分予以扣除。本院依行政院所頒固定資
    產耐用年數表及固定資產折舊率之規定，自用小客車之耐用
    年數為5年，依定率遞減法每年折舊369‰，則原告請求之修
    理費中，材料部份之9,184元應予折舊，依上開標準計算折
    舊後，原告所得請求之材料部份費用為1,108元（計算式：
    第1年折舊值為9,184元369‰=3,389元【元以下四捨五入，
    下同】，折舊後價值為9,184元-3,389元=5,795元；第2年折
    舊值為5,795元369‰=2,138元，折舊後價值為5,795元-2,13
    8元=3,657元；第3年折舊值為3,657元369‰=1,349元，折舊
    後價值為2,308元；第4年折舊值為2,308元369‰=852元，折
    舊後價值為2,308元-852元=1,456元；第5年【僅10個月】之
    折舊值為1,456元369‰¹⁰／₁₂=448元，其折舊後價值則為1,
    456元-448元=1,008元）。加計其餘不應折舊之修復金額（
    板金1,800元、塗裝6,408元），則修復系爭車輛之必要費用
    應為9,216元（計算式：1,008元+1,800元+6,408元=9,216元
    ）。故原告主張之車輛修復費用，在此範圍內係屬必要，逾
    此範圍，即非可採。
　㈥按給付無確定期限者，債務人於債權人得請求給付時，經其
    催告而未為給付，自受催告時起，負遲延責任。其經債權人
    起訴而送達訴狀，或依督促程序送達支付命令，或為其他相
    類之行為者，與催告有同一之效力。遲延之債務，以支付金
    錢為標的者，債權人得請求依法定利率計算之遲延利息，但
    約定利率較高者，仍從其約定利率；應付利息之債務，其利
    率未經約定，亦無法律可據者，週年利率為5％，民法第229
    條第2項、第233條第1項及第203條分別定有明文。經查，本
    件原告所代位係侵權行為損害賠償之債，為給付未確定期限
    債務。是原告請求自起訴狀繕本送達翌日（即109年12月6日
    ）起至清償日止，按週年利率5％計算之法定遲延利息，合於
    上開規定，應予准許。
五、綜上所述，原告基於民法侵權行為之規定及保險代位之法律
    關係，請求被告給付9,216元，及自起訴狀繕本送達之翌日
    即109年12月6日起至清償日止，按週年利率5%計算之利息，
    為有理由，應予准許。逾此範圍之請求，為無理由，應予駁
    回。
六、本件係適用小額訴訟程序所為被告敗訴之判決，依民事訴訟
    法第436條之20規定，就原告勝訴部分依職權宣告假執行。
七、訴訟費用即第一審裁判費1,000元，由被告負擔470元，餘由
    原告負擔。
八、據上論結，本件原告之訴為一部有理由、一部無理由，依民
    事訴訟法第436條之23、第436條之19第1項、第436條之20、
    第436條第2項、第385條第1項前段、第79條、第87條第1項
    判決如主文。
中　　華　　民　　國　　110 　年　　3 　　月　　31　　日
                  基隆簡易庭法　官　李謀榮　　　　　
以上正本係照原本作成
對於本件判決如有不服，應於收受送達後20日內向本院提出上訴
書狀，上訴於本院合議庭，並按他造當事人之人數附具繕本。
當事人之上訴，非以判決違背法令為理由不得為之，上訴狀應記
載上訴理由，表明下列各款事項：
㈠原判決所違背之法令及其具體內容。
㈡依訴訟資料可認為原判決有違背法令之具體事實。
如委任律師提起上訴者，應一併繳納上訴審裁判費。
中　　華　　民　　國　　110 　年　　3 　　月　　31　　日
                            書記官　鄭又綾